臺灣花蓮地方法院交通事件裁定　　　　 96年度交聲字第128號
原處分機關　交通部公路總局臺北區監理所花蓮監理站
異　議　人
即受處分人　乙○○
上列異議人因違反道路交通管理處罰條例案件，對於交通部公路
總局臺北區監理所花蓮監理站96年7 月25日所為之處分（原處分
案號：花監違字第裁44-P00000000號），聲明異議，本院裁定如
下：
    主  文
原處分撤銷。
乙○○不罰。
    理  由
一、按交通法庭認為聲明異議有理由，或聲明異議雖無理由而原
    處分不當或違法者，應以裁定將原處分經聲明異議部分撤銷
    ，並自為裁定，道路交通案件處理辦法第20條定有明文。次
    按法院受理有關交通事件，準用刑事訴訟法之規定，道路交
    通管理處罰條例第89條前段亦有明文。又認定犯罪事實所憑
    之證據，雖不以直接證據為限，間接證據亦包括在內；然而
    無論直接或間接證據，其為訴訟上之證明，須於通常一般之
    人均不致有所懷疑，而得確信其為真實之程度者，始得據為
    有罪之認定，倘其證明尚未達到此一程度，而有合理之懷疑
    存在以致事實審法院無從取得有罪之確信時，即應由法院為
    被告無罪之判決，最高法院76年度臺上字第4986號著有判例
    可資參照。從而，刑事訴訟上「法院認定被告有罪，就該有
    罪事實不能有任何合理懷疑存在」之原則，於法院審理交通
    案件時亦有適用。易言之，法院於審理行為人違反道路交通
    管理處罰條例案件，當踐行完畢調查證據之程序後，為事實
    之認定時，如就原處分機關所認定之行為人違規事實仍有合
    理懷疑，而無法百分之百確信行為人確有該當於道路交通管
    理處罰條例各該處罰條文之構成要件事實時，即應依訴訟上
    之待證事實「倘有懷疑，則從被告之利益作解釋」之證據法
    則，作對受處分人有利之認定。
二、本件原處分機關認異議人即受處分人乙○○於民國96年4 月
    27日12時45分許，駕駛車號WS-1288 號自用小客車，在臺十
    一丙線北上6.5 公里處，因「闖紅燈」違規，為警舉發，故
    依道路交通管理處罰條例第53條第1項、第63條第3項規定，
    裁處異議人罰鍰新臺幣2700元並記違規點數3點。
三、訊據異議人堅詞否認有何違反道路交通管理處罰條例規定之
    行為，辯稱：本件員警舉發地點遠在伊前方第二道號誌之15
    0公尺外，而第一、二道號誌相距亦有30 公尺，且該處路況
    彎曲且有路樹遮蔽，員警根本無法窺見伊越過第一道號誌停
    止線時之燈號狀況，是員警僅憑伊於紅燈後通過攔車點即推
    測伊闖紅燈，顯違經驗法則，伊實係號誌為綠燈時通過路口
    並緩慢行駛等語。經查：本件值勤員警於96年4 月27日，在
    臺十一丙線北上6.5 公里處，為執行交通稽查勤務，乃於距
    該路口北上第二道號誌停止線後方約150 公尺處，設站攔車
    ，而攔車處與路口第一道號誌停止線中間，恰為彎道且有路
    樹遮蔽，成為視線上之死角，故其無法目睹異議人有無於號
    誌轉為紅燈後闖越第一道號誌停止線，而係以異議人所駕車
    輛於號誌轉為紅燈約10秒後通過攔車處之緩衝時間，以推斷
    異議人闖紅燈。又當時異議人車速據其目測約有60至70公里
    等情，業據證人即本件舉發員警甲○○證述綦詳，並有異議
    人提供之現場照片1幀及現場圖1紙在卷可佐，應堪認定。準
    此，足見本件舉發員警並未目睹異議人確有闖紅燈之違規行
    為。又員警固以異議人所駕車輛於號誌轉為紅燈約10秒後，
    並以時速約60至70公里通過攔車處，推測異議人闖紅燈。然
    異議人當時車速果確實達每小時60至70公里，顯已超過當地
    限速，何以員警不另舉發異議人違規超速，足見舉發員警亦
    難僅憑目測斷定異議人確實車速，從而，以未能確定之車速
    ，推論異議人必係於號誌轉為紅燈後闖越路口第一道停止線
    ，仍嫌率斷。綜上所述，原處分機關所為舉證無法使本院確
    信異議人確有上揭違規事實，此外，本院復查無其他積極證
    據足資認定異議人確有上述違規行為，揆諸首揭說明，異議
    人之異議為有理由，應由本院將原處分撤銷，並諭知異議人
    不罰。
據上論斷，應依道路交通案件處理辦法第20條，裁定如主文。
中　　華　　民　　國　　96　　年　　9 　　月　　21　　日
                  交通法庭      法  官  吳韻馨
上列正本證明與原本無異。
如對本裁定不服，應於送達後5日內，向本院提出抗告狀（應抄
附繕本）。
中　　華　　民　　國　　96　　年　　9 　　月　　29　　日
                                書記官
